臺灣高等法院刑事判決
110年度上易字第727號
上  訴  人
即  被  告  顏可祥




上列上訴人即被告因竊盜案件，不服臺灣士林地方法院109年度
審易字第2077號，中華民國109年12月17日第一審判決（起訴案
號：臺灣士林地方檢察署109年度偵字第15088號），提起上訴，
本院判決如下：
    主  文
上訴駁回。
    事  實
一、顏可祥意圖為自己不法之所有，分別為下列犯行:
  ㈠於民國109年3月9日12時10分許，在新北市○○區○○路0號捷運
    淡水站地下停車場，見詹侃諾將車牌號碼000-000號普通重
    型機車（下稱甲車）停放該處而無人看管，即持自備、長約
    15公分足以為兇器之金屬梅花扳手，以拆卸螺絲之方式，欲
    竊取甲車之避震器及排氣管，於拆下螺絲丟棄於旁邊之際，
    適車主詹侃諾返回發現而阻止，顏可祥未得手即逃離現場而
    未遂。嗣經詹侃諾報警處理，經警調閱監視錄影畫面，始查
    悉上情。
  ㈡於同年4月14日8時38分許，在新北市淡水區中正東路1段與中
    正東路1段21巷口，見陳昕宏所有而提供予其父陳茂盛使用
    之車牌號碼000-000號普通重型機車（下稱乙車）停放該處
    而未上鎖，先徒手牽引乙車至巷內，再持乙車上所放置長約
    15公分足以為兇器之金屬梅花扳手，以拆卸螺絲之方式，竊
    取乙車後避震器及行車紀錄器【價值共計新臺幣（下同）2
    萬8000元】，得手後即逃離現場。嗣陳茂盛發現遭竊，報警
    處理，經調閱監視錄影畫面，始查悉上情。
二、案經詹侃諾、陳茂盛訴由新北市政府警察局淡水分局報告臺
    灣士林地方檢察署檢察官偵查起訴。
    理  由
壹、程序部分
一、本件審理範圍：
    本件檢察官起訴上訴人即被告顏可祥（下稱被告）涉嫌於10
    9年3月9日12時10分許加重竊盜未遂、同年4月14日8時38分
    許加重竊盜、同年4月17日0時5分許竊盜未遂犯行，經原審
    分別判刑（原判決附表編號1至3所示）在案。被告就原判決
    加重竊盜部分不服而提起上訴，檢察官未提起上訴，故本件
    審理範圍限於原判決關於109年3月9日12時10分許加重竊盜
    未遂、同年4月14日8時38分許加重竊盜部分（原判決附表編
    號1至2所示），至被告於109年4月17日0時5分許之竊盜未遂
    部分（原判決附表編號3所示）已確定，非本院審理範圍。
二、證據能力
  ㈠按被告以外之人於審判外之言詞或書面陳述，除法律有規定
    者外，不得作為證據；又被告以外之人於審判外之陳述，雖
    不符刑事訴訟法第159條之1至第159條之4之規定，而經當事
    人於審判程序同意作為證據，法院審酌該言詞陳述或書面陳
    述作成時之情況，認為適當者，亦得為證據。當事人、代理
    人或辯護人於法院調查證據時，知有第159條第1項不得為證
    據之情形，而未於言詞辯論終結前聲明異議者，視為有前項
    之同意，刑事訴訟法第159條第1項及第159條之5分別定有明
    文。經查，本判決下列所引用被告以外之人於審判外之陳述
    ，檢察官、被告迄於本院言詞辯論終結前均未聲明異議，本
    院審酌上開證據資料作成時之情況，尚無違法不當或證明力
    明顯過低之瑕疵，亦認為以之作為證據應屬適當，爰依上開
    規定，認前揭證據資料均有證據能力。
　㈡次按除法律另有規定外，實施刑事訴訟程序之公務員因違背
    法定程序取得之證據，其有無證據能力之認定，應審酌人權
    保障及公共利益之均衡維護，刑事訴訟法第158條之4定有明
    文。本案以下所引用之非供述證據，並無證據證明係實施刑
    事訴訟程序之公務員違背法定程序所取得，且經本院於審理
    時合法踐行調查程序，自應認均具有證據能力，得作為證據
    。
貳、認定犯罪事實所憑之證據及理由
    訊據被告固坦承於上開時、地，分別持梅花扳手拆卸甲車、
    乙車螺絲之事實，然矢口否認有何加重竊盜犯行，辯稱：我
    是先偷車，把車移到偏僻沒有人的地方，然後才拿工具拆，
    拆完甲、乙車就放在那個地方，我應該僅構成普通竊盜，不
    是加重竊盜等語（見本院卷第219、224頁）。經查：
一、事實一㈠部分
    於109年3月9日12時10分許，證人詹侃諾（下逕稱姓名）返
    回新北市○○區○○路0號捷運淡水站地下停車場內，發現其停
    放該處之甲車已遭被告持工具拆卸螺絲，被告正欲拆卸避震
    器及排氣管之際，經詹侃諾阻止，被告未得手即逃離現場等
    情，業據詹侃諾供述明確（見偵15088卷第13至15頁），復
    有監視器截圖1份（見偵15088卷第35至36頁）在卷可佐，參
    以被告自承本想偷避震器、排氣管，但持長約15公分梅花扳
    手拆卸螺絲後，遭人發現而逃逸等語（見偵15088卷第129至
    131頁），此部分事實，堪以認定。
二、事實一㈡部分
　　乙車原停放在新北市淡水區中正東路1段與中正東路1段21巷
    口，於同年4月14日8時38分許，遭人徒手牽引至巷內後，遭
    拆卸螺絲並遭竊後避震器及行車紀錄器各1個（價值共計2萬
    8,000元）等情，業據證人陳茂盛（下逕稱姓名）供述明確
    （見偵15088卷第17至20頁），復有現場照片1份（見偵1508
    8卷第37至38頁）、監視器截圖1份（見偵15088卷第39至45
    頁）、遭竊避震器照片1張（見15088卷第69頁上方）在卷可
    考，參以被告自承持乙車上所放置長約15公之梅花扳手，先
    拆卸螺絲後，再拆卸乙車後避震器及行車紀錄器等語（見偵
    15088卷第131頁），則此部分事實，亦堪認定。
三、被告上開辯稱不可採之理由：
　㈠事實一㈠部分係詹侃諾返回新北市○○區○○路0號捷運淡水站地
    下停車場原停放甲車之處，當場發現被告等情（已如前述）
    ，並無被告所稱牽引甲車至他處之情，參以被告曾自承本想
    偷避震器、排氣管，但持長約15公分梅花扳手拆卸螺絲後遭
    人發現而逃逸等語，況果被告係出於竊取甲車之故意，其大
    可逕牽引甲車遠離原停放地即可，無在原停放地拆卸螺絲之
    必要，足認被告主觀上係基於竊取甲車避震器、排氣管之故
    意，而持長約15公分之梅花扳手拆卸下甲車螺絲等情為真，
    另參諸被告持用扳手之長度15公分，且梅花扳手均為金屬材
    質、質地堅硬，於客觀上足以對人之生命、身體造成危險，
    而可供為兇器之使用，被告辯稱本意係竊取甲車，且不構成
    加重竊盜云云，顯不可採。
　㈡事實一㈡案發時乙車係遭被告牽引至巷內後，始拆卸乙車螺絲
    、後避震器、行車紀錄器（業經認定如前），果被告係基於
    竊取乙車之故意，其將乙車牽引至巷內後，大可繼續牽引遠
    離該停車處附近，以避免遭車主返回停車處遭察覺之高度風
    險，然被告竟捨之不為，僅將乙車牽引至巷內，又大費周章
    持梅花扳手先後拆卸乙車螺絲、後避震器及行車紀錄器後，
    僅取走後避震器、行車紀錄器，不符常情，顯見被告主觀上
    係基於竊取乙車後避震器、行車紀錄器之故意，而非竊取乙
    車之故意，另參諸被告持用扳手之長度15公分，且梅花扳手
    均為金屬材質、質地堅硬，於客觀上足以對人之生命、身體
    造成危險，而可供為兇器之使用，故其辯稱本意係竊取乙車
    ，且不構成加重竊盜云云，亦不可採。
四、綜上所述，被告前揭所辯，要屬卸責之詞，不足採信，是被
    告所為犯行均洵堪認定，應依法論科。
參、論罪科刑
一、按刑法第321條第1項第3款之攜帶兇器竊盜罪，係以行為人
    攜帶兇器為其加重條件，此所謂兇器，其種類並無限制，凡
    客觀上足對人之生命、身體、安全構成威脅，具有危險性之
    兇器均屬之，且祗須行竊時攜帶此種具有危險性之兇器為已
    足，並不以攜帶之初有行兇之意圖為必要（最高法院79年台
    上字第5253號判例參照）。查被告於上開行竊時所自備或使
    用之梅花扳手均係金屬物品，質地堅硬，客觀上具有危險性
    ，足以對人之身體、生命、安全構成威脅，顯均為刑法第32
    1條第1項第3款所指之兇器無疑。
二、核被告就事實一㈠所為，係犯刑法第321條第2項、第1項第3
    款之加重竊盜未遂罪，就事實一㈡所為，係犯刑法第321條第
    1項第3款之加重竊盜罪。
三、被告上開所犯2罪，犯意各別，行為互殊，應分論併罰。
四、被告前因㈠搶奪案件，經臺灣士林地方法院（下稱士林地院
    ）以100年度訴字第212號判決分別處有期徒刑1年、1年，應
    執行有期徒刑1年10月，嗣經本院以100年度上訴字第3371號
    判決、最高法院以101年度台上字第1317號判決駁回上訴確
    定；㈡搶奪、詐欺案件，經臺灣板橋地方法院（現已更名為
    臺灣新北地方法院，下稱新北地院）以100年度訴字第2484
    號判決分別處有期徒刑8月（判4次）、3月，應執行有期徒
    刑2年6月確定；㈢竊盜案件，經新北地院以100年度易字第38
    74號判決處有期徒刑5月，上訴後，經本院以101年度上易字
    第645號判決駁回上訴確定；㈣竊盜案件，經士林地院以101
    年度易字第326號判決處有期徒刑4月（判3次），應執行有
    期徒刑10月確定。上開㈠至㈣案，嗣經士林地院以104年度聲
    字第899號裁定應執行有期徒刑5年3月確定。於106年9月7日
    縮短刑期假釋出監，並付保護管束，於108年2月6日假釋期
    滿未經撤銷，視為執行完畢等情，有本院被告前案紀錄表在
    卷可稽，其前曾受有期徒刑之執行完畢，於五年以內故意再
    犯本案加重竊盜未遂、加重竊盜犯行，均為累犯，依司法院
    大法官會議釋字第775號解釋意旨，衡酌上開㈠至㈣與本案均
    為侵害財產法益犯罪類型，其顯未因前案有期徒刑執行完畢
    而心生警惕、謹慎行事，反漠視法紀而再犯，其刑罰反應力
    薄弱，而有加重其刑之必要爰均依刑法第47條第1項之規定
    ，加重其刑。
五、被告就如事實一㈠所為，已著手竊盜行為而未遂，爰依刑法
    第25條第2項之規定，按既遂之刑度減輕其刑，並依法先加
    後減之。
肆、上訴駁回之理由　
一、原審同上開有罪之認定，以被告上開犯行事證明確，適用刑
    法第321條第2項、第1項第3款、第47條第1項、第38條之1第
    1項前段、第3項、第38條之2第2項等規定，並審酌被告前已
    有多次竊盜前科，猶不知警惕悔改，其正值壯年，不思依循
    正當途徑獲取所需，竟冀望不勞而獲，再犯本件竊盜犯行，
    顯然欠缺尊重他人財產權，更嚴重危害社會治安，雖於犯後
    尚能坦承犯行，然所竊取物品迄今仍未返還或賠償告訴人，
    兼衡其品行、犯罪動機、目的、手段、行為次數、生活狀況
    、智識程度、犯罪所得之利益及所生之損害等一切情狀，分
    別量處有期徒刑6月、10月，並就有期徒刑6月部分諭知以1,
    000元折算1日之易科罰金標準。另就沒收部分說明如下：㈠
    被告所竊得之乙車後避震器、行車紀錄器，均未扣案、未實
    際合法發還陳茂盛，被告亦未賠償，均應依刑法第38條之1 
    第1 項前段及第3 項之規定，諭知沒收及追徵；㈡事實一㈠被
    告行竊所使用之自備梅花扳手，價值非高、取得容易，將之
    沒收欠缺刑法上之重要性，且未據扣案，爰不予宣告沒收。
    經核原審認事用法均無違誤，量刑及沒收之宣告亦屬妥適。
    至事實一㈡被告行竊所使用梅花扳手，非被告所有，不予沒
    收，附此敘明。
二、被告執上開辯解提起上訴，並無理由，已說明如上，其上訴
    應予駁回。
據上論斷，應依刑事訴訟法第368條，判決如主文。
本案經檢察官林彥均提起公訴，檢察官孫冀薇到庭執行職務。
中　　華　　民　　國　　110 　年　　7 　　月　　29　　日
　　　　　　　　　刑事第十二庭  審判長法　官  陳如玲
                                      法　官  廖建瑜
                                      法　官  蔡如惠
以上正本證明與原本無異。
不得上訴。
                                      書記官  宗志強
中　　華　　民　　國　　110 　年　　7 　　月　　29　　日
附錄：本案論罪科刑法條全文
中華民國刑法第321條
犯前條第1項、第2項之罪而有下列情形之一者，處6月以上5年以
下有期徒刑，得併科50萬元以下罰金：
一、侵入住宅或有人居住之建築物、船艦或隱匿其內而犯之。
二、毀越門窗、牆垣或其他安全設備而犯之。
三、攜帶兇器而犯之。
四、結夥三人以上而犯之。
五、乘火災、水災或其他災害之際而犯之。
六、在車站、港埠、航空站或其他供水、陸、空公眾運輸之舟、
    車、航空機內而犯之。
前項之未遂犯罰之。